臺灣高等法院高雄分院刑事判決　　　　100年度上易字第174號
上　訴　人
即　被　告　夏明雄
上列上訴人因竊盜案件，不服臺灣高雄地方法院99年度審易字第
4756號中華民國99年12月21日第一審判決（起訴案號：臺灣高雄
地方法院檢察署99年度偵字第30267 號），提起上訴，本院判決
如下：
     主  文
上訴駁回。
     理  由
一、按「不服地方法院之第一審判決而上訴者，應向管轄第二審
    之高等法院為之。上訴書狀應敘述具體理由。上訴書狀未敘
    述上訴理由者，應於上訴期間屆滿後20日內補提理由書於原
    審法院。逾期未補提者，原審法院應定期間先命補正」、「
    第二審法院認為上訴書狀未敘述理由或上訴有第362 條前段
    之情形，應以判決駁回之。但其情形可以補正而未經原審法
    院命其補正者，審判長應定期間先命補正」，民國96年7 月
    4 日修正公布、同年月6 日施行之刑事訴訟法第361 條、第
    367 條分別定有明文。職是，不服地方法院之第一審判決而
    上訴者，其上訴書狀應敘述具體理由，至於上訴理由是否具
    體，係屬第二審法院審查範圍，則不在命補正之列，此參照
    上開條文之修正理由自明。
二、再所稱具體理由，係指須就不服之判決為具體之指摘而言，
    如僅泛稱原判決認事用法不當或採證違法、判決不公等，均
    非具體理由（法院辦理刑事訴訟案件應行注意事項第162 點
    參照）。復按「所謂具體理由，必係依據卷內既有訴訟資料
    或提出新事證，指摘或表明第一審判決有何採證、認事、用
    法或量刑等足以影響判決本旨之不當或違法，而構成應予撤
    銷之具體事由，始克當之（例如：依憑證據法則具體指出所
    採證據何以不具證據能力，或依憑卷證資料，明確指出所為
    證據證明力之判斷如何違背經驗、論理法則）；倘僅泛言原
    判決認定事實錯誤、違背法令、量刑失之過重或輕縱，而未
    依上揭意旨指出具體事由，或形式上雖已指出具體事由，然
    該事由縱使屬實，亦不足以認為原判決有何不當或違法者（
    例如：對不具有調查必要性之證據，法院未依聲請調查亦未
    說明理由，或援用證據不當，但除去該證據仍應為同一事實
    之認定），皆難謂係具體理由，俾與第二審上訴制度旨在請
    求第二審法院撤銷、變更第一審不當或違法之判決，以實現
    個案救濟之立法目的相契合，並節制濫行上訴」（最高法院
    97 年 度台上字第892 號判決意旨參照）。是如上訴理由書
    狀並未依據卷內訴訟資料，具體指摘原判決認事用法有何違
    法或不當之情形，即屬上訴未敘述具體理由。又上訴書狀未
    敘述具體理由者，其上訴即屬於刑事訴訟法第362 條前段所
    定「上訴不合法律上之程式」之情形，第二審法院自應依同
    法第367 條之規定，以判決駁回之。
三、本件上訴人即被告夏明雄因共同犯攜帶兇器竊盜罪，經原審
    判處有期徒刑7 月；有判決書在卷可稽。被告夏明雄不服，
    提起上訴，略以：被告堅決否認有本案竊盜非行，被告係
    因案發日與同事王保生受僱前往工地工作，適為案發地點附
    近，途經案發地點，而該案發地點係可以自由出入之產業道
    路，看見路邊電桿上之系爭電錶箱內已生銹，又無外接電源
    ，外觀上係廢棄無人使用情形。故被告誤以為係廢棄物，而
    欲將電箱廢物利用，乃由王保生以汽車上之附屬板手拆卸。
    拆卸後，適經游三財看見告知係有人者，並非廢棄物及要
    報警處理後，被告及王保生即當場將物品交還並在現場等候
    警察，解釋並無竊盜，不料警察前來時竟遭誤會竊盜而移送
    法辦，而原判決不無未予查明本案始末，遽予攜帶兇器重判
    7 月之情。復查該電錶電箱外觀上未外接電源，內部又斑
    駁生銹已喪失效用，確係廢棄不用，此可向台灣電力公司調
    查，以查明有否利用經濟價值之物品，被告主觀上並無竊盜
    動機尤足證明。至攜帶凶器部分，更屬與事實真相不符，
    該所謂兇器即是板手，乃是車上之工具配備，該板手長約10
    公分為二頭開口板手，一望便知係工具，根本要與所謂兇器
    有別。被告並無任何素行不良前科，係原住民知識淺薄，
    平素以水泥工為業，身邊育有年幼稚子（現年12歲）及家母
    78 歲 ，亦由被告奉養照顧，而長兄身體中度殘障，領有殘
    障手冊等，是被告身負家庭生計重責，於本案發生後全家惶
    惶不安，被告亦曾尋求與真正物主賠償和解，卻遭物主之告
    訴代理人游三財告知俟判罪後再和解，亦令被告訝異不解。
    被告係因誤會為廢棄物，且當場已物歸原主，適足證明自
    始並無竊盜意圖與動機，且並無得不法利益，縱有觸犯法律
    ，亦屬情節輕微，情有可原，其情可憫，賜予從輕從寬處置
    ，為無罪或為緩刑之宣告，以啟自新保全扶養照顧家庭云云
    。
四、查上訴人即被告夏明雄與同案被告王保生於民國99年9 月14
    日下午3 時許，由被告夏明雄駕駛車牌號碼7M-2143 號自小
    客車搭載同案被告王保生前往高雄縣甲仙鄉和安村四德巷38
    號前之產業道路，由被告夏明雄在旁協助扶住電錶箱、同案
    被告王保生持被告所有之扳手轉開電錶箱螺絲，竊取裝設在
    上址電桿上，台灣電力公司所有之電錶2 個、鄭學文所有之
    電錶箱2 個得手後，搬運上開財物至上開車輛放置之際，為
    游三財發現報警前往處理而查獲等情，業據被告夏明雄、同
    案被告王保生於原審審理中坦承不諱（見原審卷第15、19頁
    ），且與證人即告訴代理人游三財於警詢中之指述（見警卷
    第7 至8 頁）、證人即台灣電力公司職員葉富雄於警詢中證
    述：遭人竊取之電錶是我們公司所有，最近我們公司電錶遭
    竊嚴重，我要代理公司對夏明雄及王保生提出竊盜告訴等語
    （見警卷第10至11頁）情節相符，並有高雄縣政府警察局旗
    山分局甲仙分駐所扣押筆錄及扣押物品目錄表、贓物認領保
    管單2 紙、照片11張等證據在卷可稽；是被告有與王保生共
    同竊取上開台灣電力公司所有之電錶2 個、鄭學文所有之電
    錶箱2 個等事實，至堪認定；被告夏明雄上訴意旨，認上開
    電錶電箱外觀上未外接電源，內部又斑駁生銹已喪失效用，
    確係廢棄不用，此可向台灣電力公司調查，其主觀上誤會為
    廢棄物，並無竊盜動機云云，自非可取。
五、又按刑法第321 條第1 項第3 款攜帶兇器加重竊盜罪，係以
    行為人攜帶兇器為其加重條件，此所謂兇器，其種類並無限
    制，凡客觀上足對人之生命、身體、安全構成威脅，具有危
    險性之兇器均屬之；且祇須行竊時攜帶此種具有危險性之兇
    器為已足，並不以攜帶之初即有行兇之意圖為必要（最高法
    院62年台上字第2489號判例參照）。查本案係被告夏明雄與
    王保生用扳手行竊上開電錶2 個、電錶箱2 個，業據其供認
    在卷( 見警卷第5 頁、21頁) ，亦為抗告意旨所敘明，則原
    審認定其及同案被告王保生共犯刑法第321 條第1 項第3 款
    之攜帶兇器竊盜既遂罪，核無不合；上情業經原審已詳敘其
    所憑之依據、認定理由及法律見解；從形式上觀察，原判決
    並無認定事實錯誤、違背法令、判決適用法則不當之情形。
    被告夏明雄上訴意旨，否認犯罪，以上開各情及扳手是車上
    之工具配備，非兇器等情，指摘原判決不當；經查乃係對原
    審判決已詳為論斷之事項，自為有利之主張，無從動搖原審
    判決之結論，自非可取，不得認為已提出具體之上訴理由。
六、又按關於刑之量定及緩刑之宣告，係實體法上賦予法院得為
    自由裁量之事項，倘其未有逾越法律所規定之範圍，或濫用
    其權限，即不得任意指摘為違法（最高法院75年台上字第70
    33號判例意旨參照）。且在同一犯罪事實與情節，如別無其
    他加重或減輕之原因，下級審量定之刑，亦無過重或失輕之
    不當情形，則上級審法院對下級審法院之職權行使，原則上
    應予尊重（最高法院85年度台上字第2446號判決意旨參考）
    。
七、查原審業已審酌被告夏明雄正值中壯之年，身心無礙，不思
    以己力正當賺取財物，反圖不勞而獲，任意攜帶具危險性之
    工具共同竊取他人財物，不僅侵害他人財產權，更影響社會
    治安，所為均有不該；參以被告夏明雄犯後尚知坦承犯行、
    並未持兇器攻擊他人、攜帶兇器之種類及數量、所竊之物已
    由被害人領回，及其之智識程度均為高中肄業，目前均以打
    零工為生，每月收入約新臺幣1 萬元，犯罪動機均為想將電
    錶箱竊回自家使用等一切情狀，量處上開所示之刑，以示懲
    儆；業已斟酌關於刑法第57條科刑之一切情狀，在適法範圍
    內行使裁量權，從輕予以量刑，而未宣告緩刑，核無量刑瑕
    疵或違背法令不當之情形；被告上訴意旨仍以原審量刑過重
    ，其平素以水泥工為業，身邊育有年幼稚子及家母78歲，由
    其奉養照顧，而長兄身體中度殘障，領有殘障手冊等，請為
    緩刑之宣告云云，指摘原判決不當，亦非可取；且未指摘原
    判決關於適用法律及量刑等項，有何具體違法或不當之處。
八、綜上所述，本院審酌上情，認原審依被告夏明雄之自白，並
    斟酌全辯論意旨及調查證據之結果，予以論罪科刑，為有期
    徒刑7 月，業於判決內已具體說明論科之理由，及其憑以認
    定之證據，客觀上並無何違法或不當之處，量刑業已從輕。
    被告上訴意旨所陳，經核並未依據卷內既有訴訟資料，具體
    指出或表明原判決有何採證、認事、用法等足以影響判決本
    旨之不當或違法之理由，僅係對原判決已說明論斷之事項，
    徒憑己意再為爭執，並未具體指摘原判決有如何採證、認事
    、用法等違反經驗法則之不當或違法，而足以影響判決本旨
    ，應認未符合具體理由之要件，揆諸前揭說明，其上訴亦不
    合法律上之程式。
九、爰依刑事訴訟法第367 條前段、第372 條，不經言詞辯論，
    逕為判決如主文。
中    華    民    國   100    年    3     月    29    日
                 刑事第九庭     審判長法  官  莊秋桃
                                      法  官  范惠瑩
                                      法  官  田平安
以上正本與原本無異。
本件不得再上訴。
中    華    民    國   100    年    3     月    29    日
                                  書  記  官  馬蕙梅